【裁判字號】    91,易,2606
【裁判日期】    920109
【裁判案由】    恐嚇取財
【裁判全文】
臺灣臺中地方法院刑事判決                        九十一年度易字第二六六號
    公  訴  人  臺灣臺中地方法院檢察署檢察官
    被      告  丙○○  男  五.
右列被告因恐嚇取財案件，經檢察官提起公訴（九十一年度偵字第一五五三四號），
本院判決如左：
    主  文
丙○○以加害生命之事，恐嚇他人致生危害於安全，累犯，處有期徒刑月，如易科
罰金，以佰元折算壹日。
    事  實
一、丙○○前有違反槍砲彈藥刀械管制條例案件、竊盜罪、贓物罪、失火燒燬現供人
    使用之住宅罪等前科，最近一次係於民國八十七年間因竊盜案件，經臺灣高等法
    院臺中分院判處有期徒刑一年十月，刑前強制工作三年確定，甫於九十一年一月
    二十三日縮短刑期執行完畢。緣丙○○之同居人甲○○於丙○○服刑期間即八十
    七年至八十九年間某日，未經丙○○同意，即將丙○○所有之肥料八十五包，以
    新臺幣（下同）五百元之價格出賣予乙○○，乙○○並將五百元價金給付予甲○○。嗣丙○○於九十一年一月二十四日出獄返家後，發現上開肥料不在原處，而
    詢問甲○○，經甲○○告知已以五百元之價格出售予乙○○後，因丙○○認上開
    肥料總價不只五百元，而要求乙○○應再給付款項予丙○○，惟遭乙○○所拒。
    詎丙○○竟於九十一年三月二十四日上午十一時許，在臺中縣后里鄉○○段三四
    之一二一地號農地附近，為索討肥料價款，而向乙○○恫嚇稱：「肥料不止五百
    元，你欠我的錢要還來，如果不還我，我要開槍，不放你結束，要給你死」等語
    ，而以此加害生命之事恐嚇乙○○，使乙○○心生畏懼，致生危害於安全。
二、案經乙○○訴由臺中縣警察局大甲分局報告臺灣臺中地方法院檢察署檢察官偵查
    起訴。
    理  由
一、訊據被告丙○○固對於右揭與告訴人乙○○間，就上開肥料價款有所爭執之事實
    坦承不諱，惟矢口否認有何恐嚇安全犯行，辯稱：伊未曾於上開時地，對乙○○
    為前揭恐嚇之言詞云云。惟查，右揭事實，業據告訴人乙○○於警詢及偵審中指
    訴歷歷，核與在場證人陳薯金於偵查中結證情節相符，並與證人甲○○於審理中
    證稱：伊確有於丙○○服刑期間，未經丙○○同意，即將丙○○所有之肥料以五
    百元之價格出賣予乙○○，乙○○並將五百元價金給付予伊。嗣丙○○出獄返家
    後，發現上開肥料不在原處，而詢問伊，伊始告知丙○○已以五百元之價格出售
    予乙○○等語情節相吻合，復有現場示意圖一張及照片四張附卷可稽，已足認告
    訴人之指訴應屬真實。至證人甲○○於審理中雖另證稱：丙○○只有叫乙○○要
    買二包肥料歸還，沒有說錢的事，九十一年三月二十四日十一時許，伊並未在臺
    中縣后里鄉○○段三四之一二一地號附近之案發現場云云。惟被告與證人甲○○
    係屬同居關係，已據證人甲○○於審理中直承屬實，則證人甲○○此部分證詞，
    既有偏頗被告之虞，復與告訴人及現場證人陳薯金所陳情節不符，顯係事後迴護
    被告之詞，尚難採為有利於被告之認定，附此敘明。綜上所述，本案事證明確，
    被告犯行堪以認定。
二、按刑法第三百四十六條第一項之恐嚇罪，係以意圖為自己或第三人不法所有為構
    成要件之一，若僅以恐嚇方法使人交付財物，而並無不法所有之意圖者，縱令其
    行為或可觸犯他項名，要無由成立本條之恐嚇罪，最高法院二十四年上字第三六
    六六號著有判例可資參照。查，被告丙○○與告訴人乙○○間，確就上開被告所
    有之肥料價款有所糾葛，已據被告於審理中供陳在卷，並經證人甲○○到庭結證
    屬實，參以被告於上開時地係向告訴人恫嚇稱：『「肥料不止五百元，你欠我的
    錢要還來，如果不還我」，我要開槍，不放你結束，要給你死』等語，且被告當
    時並未表明要多少錢等節，業經告訴人於警詢中指陳甚明，核與證人甲○○於審
    理中結證稱：伊係向被告稱伊以五百元之價格出售予乙○○，乙○○亦僅交付五
    百元予伊等語情節相符，而告訴人於偵查及審理中亦均陳稱：前述肥料伊係以一
    千多元購得云云等情，足認上開肥料之價格應確不止五百元，是被告既係因甲○○告知上開肥料係以五百元之價格出售予告訴人，並認該等肥料之價值不止五百
    元，始以上開言詞恐嚇告訴人，要求告訴人還錢，即難認被告在主觀上有何為自
    己或第三人不法所有之意圖。是核被告丙○○所為，係犯刑法第三百零五條之恐
    嚇安全罪。公訴人誤認被告所為係犯刑法第三百四十六條第三項、第一項之恐嚇
    取財未遂罪嫌云云，尚有未合，惟其起訴之基本事實，既屬同一，本院自應予以
    審理，並變更其起訴法條。末查，被告曾於八十七年間因竊盜案件，經臺灣高等
    法院臺中分院判處有期徒刑一年十月，刑前強制工作三年確定，甫於九十一年一
    月二十三日縮短刑期執行完畢，有臺灣臺中地方法院檢察署刑案資料查註紀錄表
    及臺灣高等法院被告全國前案紀錄表各一份在卷可憑，其於有期徒刑執行完畢後
    五年以內，再犯本案有期徒刑以上之罪，為累犯，應依刑法第四十七條規定，加
    重其刑。爰審酌被告前有違反槍砲彈藥刀械管制條例案件、竊盜罪、贓物罪、失
    火燒燬現供人使用之住宅罪等前科，素行不佳，有上開臺灣臺中地方法院檢察署
    刑案資料查註紀錄表及臺灣高等法院被告全國前案紀錄表各一份在卷可按、其係
    為追討肥料價款，始為上述恐嚇安全犯行及其犯罪後猶飾詞否認恐嚇罪行之態度
    等一切情狀，量處如主文所示之刑，並諭知易科罰金之折算標準。
據上論斷，應依刑事訴訟法第二百九十九條第一項前段、第三百條，刑法第三百零五
條、第四十一條第一項前段、第四十七條，罰金罰鍰提高標準條例第一條前段、第二
條，判決如主文。
中      華      民      國    九十二    年      一      月      九      日
                                臺灣臺中地方法院刑事第三庭
                                    法  官  江  奇  峰
右正本證明與原本無異。
如不服本判決，應於判決送達後十日內向本院提出上訴狀，上訴於臺灣高等法院臺中
分院( 須附繕本 )。
                                    書記官
中      華      民      國    九十二    年      一      月九      日
附錄論罪科刑法條
刑法第三百零五條
以加害生命、身體、自由、名譽、財產之事，恐嚇他人致生危害於安全者，處二年以
下有期徒刑、拘役或三百元以下罰金。


司法院資訊處製作；財團法人民間司法改革基金會備份。
